【裁判字號】    87,重訴,373
【裁判日期】    900718
【裁判案由】    給付買賣價金等
【裁判全文】
臺灣臺北地方法院民事判決  八十七年度重訴字第三七三號
    原告即反訴被告  永鴻股份有限公司
    法定代理人      甲○○
    訴訟代理人      吳正順  律師
    被告即反訴原告  乙○○  住.
    訴訟代理人      林永勝  律師
                    陳居亮  律師
    右  一  人
    複  代理人      丙○○  住.
右當事人間給付買賣價金等事件，本院判決如左：
    主    文
原告之訴及其假執行之聲請均駁回。
訴訟費用由原告負擔。
反訴被告應給付反訴原告新台幣肆佰捌拾萬元，及自民國八十七年三月五日起至清償
日止，按年息百分之五計算之利息。
反訴訴訟費用由反訴被告負擔。
本判決第三項於反訴原告以新台幣壹佰陸拾萬元供擔保後，得假執行；但反訴被告於
假執行程序實施前，預以新台幣肆佰捌拾萬元為反訴原告供擔保後，得免假執行。
    事    實
甲、原告即反訴被告方面：
    一、聲明：
        (一)本訴部分：
          １被告應給付原告新台幣（下同）一千一百二十萬元及自八十七年二月二
            十四日至清償日止，按每日以千分之一計算之違約金。
          ２願供擔保，請准宣告假執行。
        (二)反訴部分
          １反訴原告之訴駁回。
          ２如受不利益之判決，願供擔保請准免於假執行。
    二、陳述：
        (一)本訴部分：
          １被告乙○○向原告永鴻股份有限公司購買由原告投資興建之大台北華城
            觀景區Ｊ區編號三號房屋及其基地，於民國八十三年一月十二日分別簽
            定土地買賣合約書及房屋買賣合約書，土地買賣價款為一千一百一十萬
            元，已付三百三十三萬元，尚欠七百七十七萬元，房屋價款為四百九十
            萬元，巳付一百四十七萬元，尚欠三百四十三萬元，合計尚欠房地款共
            計一千一百二十萬元。又被告在八十七年二月廿四日以台北法院服務台
            郵局第八六號存証信函對原告表示拒付房地款之意思，故依土地買賣契
            約第三條及房屋買賣契約第五條之約定，原告自該日起就被告應付款項
            請求被告給付每日以千分之一計算之違約金。
          ２被告在本訴訟中，提起反訴請求返還巳付房地款四百八十萬元，係假藉
            本件買賣標的物瑕疵存在之理由，解除土地及房屋之買賣契約，以請求
            判決原告即反訴被告返還巳付房地款，意圖藉此逃避給付未付房地款項
            之義務，並就其主張之瑕疵，請求法院囑託高雄市結構技師公會，實施
            鑑定，其鑑定項目有三：(1)台北華城觀景區Ｊ區三號建物擋土牆是否與
            房屋牆壁相同（有無擋土牆）？(2)擋土牆結構安全性如何？(3)該建物現
            行建築法規，為地上一層地下一層建物或地上二層建物？經鑑定結果：
            (1)建物之擋土牆與房屋牆相同，本件建物係在八十三年十一月二十日取
            得北水建字第０五一號建造執照，八十五年十一月二十九日取得北水使
            字第０三五號使用執照，係經專業技師特別分析設計且經該管主管機關
            審查核可者，故使用坡側之建物外牆同時作為擋土設施，於法並無不合
            ；(2)建物之擋土牆結構安全無虞；(3)該建物依現行建築法規為地上二層
            建物；(4)建造執照核准圖上之擋土牆位置於竣工後並無變更。準此而言
            ，系爭建物並無被告所主張之瑕疵存在，彰彰明甚，並無被告所主張之
            解除契約之原因存在，原告依約興建系爭房屋完成，被告依約自應對原
            告給付未付之房地款。
          ３被告又主張本社區擋土牆不具安定性，且經行政院公共工程委員會公布
            為危險山坡地社區，經法院函查行政院公共工程委員會，該會函復「因
            本會從未公布該社區（大台北華城觀景區）為具有潛在安全顧慮之社區
            ，故請惠予更正」，在卷可據，被告主張不實，足以証明，被告所為主
            張及抗辯，並無可採。
          ４關於被告何時發現所主張之三項詐欺事實，被告未予敘明，但此等事實
            ，在原告興建房屋期間，被告即可發現，故其撤銷權之除斥期間業已屆
            滿一年，被告不得撤銷其意思表示。
          ５被告所主張之瑕疵，事實不存在，故原告所提出之給付並無不依債之本
            旨提出給付之問題，何況本件土地部分，業於八十六年五月一日移轉登
            記與被告，對於房屋被告則於八十六年十二月十七日以台中五十支局第
            三０七號存證信函，要求原告於銀行貸款撥放前，將房屋過戶與被告，
            足證被告提出同時履行抗辯，並不足採。
          ６原告於八十六年十月二日之台北中崙郵局第二一八０號存證信函，所為
            解除契約之意思表示，係以將來一定條件之成就為解除契約之要件，原
            告要求被告於八十六年十月卅日前辦理交屋及繳款，否則於同月卅一日
            解除契約，被告於期限屆滿前之八十六年十月十四日，以台中五十支郵
            局第二０號存證信函函復原告，該函敘明尚未辦理繳款之理由，表示就
            近在台中之銀行辦理貸款之意願，並提出房屋瑕疵之改善要求，原告兼
            顧被告權益，善意回應被告所質疑及要求，不在同月卅一日解除契約，
            再與被告遘通，有原告致被告之台北三四支局第二五六八號存證信函為
            證，被告亦認原告並未解除契約，故在八十六年十二月十八日仍書立授
            權書，委託劉照堂全權處理本件房屋交屋前之複勘作業，又於八十六年
            十二月十七日對原告寄發台中五十支局第三０七號存證信函。
        (二)反訴部分：
          除援用本訴部分之陳述外：反訴被告早在八十六年五月一日，即已取得系
          爭土地之所有權，依約對反訴被告負有給付未付房地款之義務，反訴原告
          所提反訴之理由與主張，均係為逃避付款義務之藉口而已，其訴無理由，
          應予駁回。
    三、證據：土地預定買賣契約書、房屋預定賣契約書、原告於八十六年五月廿七
        日催告函、土地登記謄本、授權書、被告八十六年十二月十七日第台中五十
        支郵局第三０七號存證信函、交屋清冊、原告八十七年二月九日台北東門郵
        局第一一七號存證信函、被告八十七年二月廿四日台北法院郵局第八六號存
        證信函、照片十張、鋼筋混凝土擋土牆及側背牆覆土防水施工詳圖、房屋平
        面圖、切結書、被告八十六年十月十四台中五十支郵局第二０號存證信函、
        原告台北三四支局第二五六八號存證信函、建物登記簿謄本、建物成果圖、
        土壤鑽探紀錄表及圖面、使用執照為證，並聲請本院勘驗現場。
乙、被告即反訴原告方面：
    一、聲明：
        (一)本訴部分：
          １原告之訴駁回。
          ２如受不利之判決，願供擔保請准宣告假執行。
        (二)反訴部分：
          １反訴被告應給付反訴原告四百八十萬元，及自八十七年三月五日起至清
            償，按年息百分之五計算之利息。
          ２願供擔保，請准宣告假執行。
    二、陳述：
        (一)本訴部分：
          １被告於八十二年經原告銷售人員依相關廣告資料及契約說明房屋形式、
            構造及環境後，認為符合被告購屋休養之需求後，於八十三年元月十二
            日向原告購買系爭房、地，並已繳價金四百八十萬元，惟被告嗣發現原
            告有故意以不實事項，使被告陷於錯誤之詐欺情事，系爭房屋亦有諸多
            重大瑕疵存在，爰於八十七年二月六日發函主張權利，請原告協商解決
            ，詎原告相應不理，被告不得已，於同月廿四發函撤銷或解除兩造間之
            買賣契約，原告自無再行依約請求買賣價金之餘地。
          ２原告故意示以不實之事項：
            (1)原約定為地上二層之房屋，竟有一層係設置於地面下：系爭房屋原告
              於銷售時之廣告單、售屋模型等資料，均為地面上二層之建築，買賣
              契約之附件一亦區分為壹層平面圖、貳層平面圖，契約第七條第一項
              亦將「地下層」劃去，第二條亦記載地下一層為停車位，原告於本件
              之水電新建工程圖說之樓層數及八十六年十二月四日台北第三十四支
              局第二五六八號存證信函，均敘明「地上二層」「本房屋屬二樓之建
              築」等語，足見系爭房屋應為二樓之建築，尤以被告因身體休養之需
              要，更無可能接受房屋有一層在地下之理。而所謂「地下層」依內政
              部頒行之建築技術規則建築設計施工篇第一條第十三款之定義乃指「
              地板面在基地面以下之樓層」，與地上樓層顯不相同。詎原告竟故意
              示以地上二層之不實事項，顯有詐欺之情事。
            (2)社區之擋土牆與房屋之牆相同，其安全顯滋疑慮：原告於售屋前，從
              未告知系爭建物之擋土牆與房屋之牆壁相同，並刻意隱瞞該情事，且
              系爭建物所屬「大台北華城社區」乃屬行政院公共工程委員會於八十
              六年底公布之危險山坡地社區，其安全性本滋疑慮，原告於此亦有詐
              欺之情事。
            (3)原告不將當時已設計之「Ｊ３新建工程各層平面圖」用為契約附件，
              而將同Ｊ區之編號三之一之平面圖充為被告編號三號之房屋之契約附
              件，完全與事實不符，顯屬惡意詐欺。
          ３原告早於八十六年十月二日即以台北中崙郵局第二一八０號存證信函請
            被告「於八十六年十月卅日前來本公司辦理交屋及繳納房地款壹仟壹佰
            佰拾萬元．．．逾期，本公司將自同年十月卅一日解除貴我雙方
            前揭之房屋、土地預定買賣合約．．．不再另行通知」云云，亦早已為
            解除契約之意思表示，今又請求被告履行契約，殊無足採。
          ４縱退萬步言，認契約未經撤銷或解除，今原告所施作之房屋與當事雙方
            約定之契約本旨不相符，於原告依約施作交付合契約本旨之房屋前，被
            告自得為同時履行之抗辯。
          ５被告因住於台中市，並未至工地現場觀看，而原告則於八十六年五月廿
            七日始通知竣工交屋，被告於八十七年二月廿四日撤銷買賣之意思表示
            ，並未逾撤銷權之除斥期間。
          ６原告固提出平面圖一份，欲證明被告知悉Ｊ３房屋之配置及擋土牆之存
            在等情，姑不論該等圖面是否具有證明原告主張之證明力，尚待推究，
            ，惟就該平面圖簽名之日期觀察，形式上即可見兩人簽名之日期似原為
            十月廿二日及十二月廿二日，均被塗改為十一月廿二日，究該文書之實
            際情形為何，實有究明之必要，原告應提出該等證物之正本供辨識。且
            該切結書明白記載「有關建物格局均依此圖面施作為準」，純係就建物
            隔局為確認以免事後變更隔局滋生施工困擾所為，與極關契約重大安全
            之擋土牆設施無關，能否以被告在該平面圖簽名即證明被告知悉系爭房
            屋有擋土牆之設置，令人不能無疑。
        (二)反訴部分：
          除援用本訴部分之陳述外：
          １雖然鑑定報告書結論載稱「該建物依現行法規為地上二層建物」云云，
            然反訴原告爭執的不是建築法規的規定為何，而是於締約當時反訴被告
            所告知及反訴被告於其房屋模型及契約書內容所呈現出來的，一直都是
            一、二層樓均應在「道路面之上」，而不是其中一層掉到道路面下去，
            惟反訴被告於工程完成時所交付者，然是其中一層樓在道路面下的建築
            物，顯然未依債之本旨交付。
          ２系爭擋土牆建築完成後，才再興建系爭房屋，並非擋土牆與系爭房屋是
            同時施工，而系爭房屋係座落在山坡地區，其潮濕度原本就大於平原地
            區，於有雙層牆自是較能隔絕濕氣而有益人體健，此於總價一千六百萬
            元的高級別墅區，絕對是消費者購屋時重要的考量因素之一。
    三、證據：提出被告八十七年二月六日信函、被告八十七年二月廿四日信函、房
        屋及土地預定買賣契約書、房屋水電新建工程圖說、原告八十六年十二月四
        日台北第三十四支郵局第二五六八號存證信函、Ｊ３新建工程各層平面圖、
        原告八十六年十月二日台北中崙郵局第二一八０號存證信函、台北水源特定
        區管理委員會使用執照審查呈判表、同上委員會八十五年九月六月簡便行文
        表、同上委員會八十五年十一月廿三日簡便行文表為證，並聲請本院：(一)訊
        問鑑定人汪永宇；(二)向台北水源特定區管理委員會調取本件建造執照及使用
        執照之全部卷宗資料；(三)囑託高雄市結構工程工業技師公會鑑定本件房屋擋
        土牆與房屋牆壁是否相同、擋土牆之安全性及房屋之層數。
丙、本院依職權：
    一、向行政院公共工程委員會調取「大台北華城」社區現況調查資料。
    二、函詢台北縣新店市地政事務所系爭房屋之層數及法規依據。
    三、函詢行政院公共工程委員會、台北水源特區管理委員會系爭房屋之層數及法
        規依據。
    理    由
甲、本訴部分：
    一、原告起訴主張：被告於八十三年一月十二日向原告購買由原告投資興建之大
        台北華城觀景區Ｊ區編號三號房屋及其基地，土地買賣價款為一千一百一十
        萬元，已付三百三十三萬元，尚欠七百七十七萬元，房屋價款為四百九十萬
        元，巳付一百四十七萬元，尚欠三百四十三萬元，合計尚欠房地款共計一千
        一百二十萬元，今房屋已興建完畢，並通知被告交屋並辦理貸款以資給付尾
        款，惟被告於八十七年二月廿四日以台北法院服務台郵局第八六號存証信函
        對原告表示拒付房地款之意思，爰依買賣契約關係，請求被告給付買賣價金
        一千一百二十萬元，並依土地買賣契約第三條及房屋買賣契約第五條之約定
        ，請求被告自八十七年二月廿四日起至清償日止，按每日以上開金額之千分
        之一計算之違約金等語。
    二、被告則以：原告於出售房屋時，在銷售之廣告單、售屋模型資料，均表示所
        興建者為地面上二層之建築，惟原告嗣所興建之房屋為地上一層、地下一層
        ，又原告於售屋前，從未告知系爭建物之擋土牆與房屋之牆壁相同，並刻意
        隱瞞該情事，且系爭建物所屬「大台北華城社區」乃屬行政院公共工程委員
        會於八十六年底公布之危險山坡地社區，其安全性本滋疑慮，而原告復不將
        當時已設計之「Ｊ３新建工程各層平面圖」用為契約附件，將同Ｊ區之編號
        三之一之平面圖充為被告所購編號三號房屋之契約附件，完全與事實不符，
        顯屬惡意詐欺，而所興建之房屋亦屬重大瑕疵，被告乃於八十七年二月廿四
        日發函原告表示撤銷或解除兩造間之買賣契約，原告自無再行依約請求買賣
        價金之餘地；況且，原告早於八十六年十月二日即以台北中崙郵局第二一八
        ０號存證信函請被告於八十六年十月卅日辦理交屋及繳款，逾期則自同年十
        月卅一日解除房屋、土地預定買賣契約，今又原告請求被告履行契約，殊無
        理由。又縱認契約未經被告之撤銷或解除，今原告所施作之房屋與當事雙方
        約定之契約本旨不相符，於原告依約施作交付合契約本旨之房屋前，被告自
        得為同時履行之抗辯等語資為抗辯。
    三、經查，原告主張被告於八十三年一月十二日向原告購買大台北華城觀景區Ｊ
        區編號三房屋及基地，土地價款一千一百十萬元，已支付款三百三十三萬元
        ，未付七百七十七萬元，房屋價款為四百九十萬元，已支付一百四十七萬元
        ，未付三百四十三元，原告已興建完成，已於八十六年五月一日將土地移轉
        登記與被告，並於同月廿七日通知被告辦理交屋及給付尾款一千一百二十萬
        元之事實，業據其提出土地預定買賣契約書、房屋預定買賣契約書、原告八
        十六年五月廿七日致被告信函、土地登記簿謄本為證，並為被告所不爭執，
        應堪信為真實。次查，原告主張被告應依約給付所欠買賣價金一千一百二十
        萬元，並自八十七年二月廿四日起依約按每日以上開金額之千分之一計算之
        違約金等情，則為被告所否認，並以前揭情詞置辯。因此，本件兩造爭執之
        處，應在於兩造簽訂買賣契約時，原告有無詐欺被告之情事，原告所興建之
        房屋有被告所指之瑕疵及兩造間之買賣契約是否業經原告解除，茲分別論斷
        如下：
        (一)被告辯稱原告所興建之房屋為地下一層、地上一層，與銷售時及契約約定
          之地面二層之約定不符，原告顯有詐欺之情事。惟查，被告所指銷售廣告
          單及售屋模型為何，並未舉證以實其說，復為原告所否認，自難以憑斷，
          而契約附件之平面圖，而被告所提之契約附件及原告信函均指為二層樓房
          ，及契約第七條將地下層劃去、第二條亦記地下一層為停車位，雖均為原
          告所不爭執，但原告主張其所興建者即為地上二層之房屋。次按地下層為
          地板面在基地地面以下之樓層，但天花板高度有三分之二以上在基地地面
          上者，視為地面層，建築技術規則建築設計施工編第一條第十三款定有明
          文，而所謂基地地面，依同條第六條之規定，係指基地整地完竣後，建築
          物外牆與地面接觸最低一側之水平面，基地地面高低相差超過三公尺，以
          每相差三公尺之水平面為該部分基地地面。再查，系爭建物登記為二層樓
          之建築，有建物登記簿謄本在卷可查，而本院委託高雄市結構工程工業技
          師公會鑑定結果，亦認係屬地上二層之建物，有該公會之鑑定報告附卷可
          憑，復經本院核對系爭建物之建築執照及使用執照之資料無訛，雖行政院
          公共工程委員會有關「大台北華城」社區現況調查分析表上載系爭建物為
          地上一層、地下一層之建築，經本院依職權函詢該委員會其依據為何，經
          該委函詢所委託製作上開分析表之台灣省土木技師公會表示，樓層數之認
          定非該公會會勘之內容，僅為現況描述，並稱其判斷應依建築技術規則建
          築設計施工編第一條之規定為之，有行政院公共工程委員會九十年四月廿
          七日（九十）工程技字第九００一五二六號函及函附之台彎省土木技師工
          會九十年四月十八日（九０）省土技字第一二六四號函在卷可按，然查系
          爭房屋為山坡地建築，有原告所提出之房屋相片十張在卷可稽，並經本院
          核對系爭建物之建築執照及使用執照案卷所附之照片無誤，依上揭建築技
          術規則建築設計施工編第一條第六款、第十三款之規約定，應以建築物外
          牆最與地面接觸最低一側之水平面為其基地面，而非以其臨馬路之一側為
          基地面，則該建物第一層之最低側顯然仍在地面上，應屬地上二層之建築
          甚明。至於被告另辯稱其所爭執者，並非建築法規之規定為何，而是於締
          約當時原告所告知及其房屋模型及契約書內容所呈現出來的，一直都是一
          、二層樓均應在「道路面之上」云云，惟此為原所否認，應由被告舉證證
          明締時原告確有告知及其銷售模型為道路上二層之房屋，且原告為建築業
          者，解釋兩造契約之內容，實難認契約書所呈現之內容為道路上二層之房
          屋，因此被告辯稱原告所興建之房屋為地上一層、地下一層云云，而認原
          告有詐欺之情事，或認該屋有不能補正之重大瑕疵云云，並非可採。
        (二)被告又辯稱原告興建之建物擋土牆與房屋之牆壁相同，其安全性堪疑，且
          原告於售屋前並未告知，顯有詐欺之情事云云，並提出八十七年一月二日
          之聯合晚報報導為證。但查，上開晚報雖報導行政院公共工程委員會公布
          系爭建物所在之社區為危險山坡地社區，惟經本院依職權函詢行政院公共
          工程委員會有關「大台北華城」社區現況資料調查狀況，經該委員會函復
          該委員會未公布該社區為具有潛在安全性顧慮之社區，有該委員會八十七
          年七月廿七日（八七）工程技字第八七０七九五一號函及函附之社區現況
          資料調查分析表在卷可考，且觀諸該調查分析表之現勘紀錄，已載明系爭
          建物附近並未發現異樣，足見上開晚報之報導，顯然不實，不足為憑。又
          本件再經被告聲請囑託高雄市結構工程工業技師公會就系爭建物之擋土牆
          與房屋牆壁是否相同及其安全性為鑑定，經該公會委派結構技師汪永宇鑑
          定結果，認建物之擋土牆與房屋之牆壁相同，而其擋土牆結構安全無虞，
          建造執照核准圖上之擋土牆位置於竣工後並無變更，有上開公會之鑑定報
          告書附卷可證，並經負責鑑定之鑑定人汪永宇到庭結證屬實，雖有關擋土
          牆部分與房屋是否相同部分，與原告訴訟代理人鑑定前所陳與房屋牆壁不
          同等語，相互齟齬，原告訴訟代理人自陳其非專業，未詢問當事人而依圖
          面為理解云云，雖與代理法則相違，然要不論如何，其安全性既不堪虞，
          則究為兩面牆或一面牆即無重要。且查，原告興建大台北華城觀景區之房
          屋，坐落於山坡地，應為被告購屋時所能知悉，按諸經驗法則，坐落於山
          坡地之房屋應有擋土牆之設置，此亦應為被告購屋時所能預見，實難認原
          告有故意詐欺之情事，又擋土牆結構既安全無虞，亦難認有何瑕疵，被告
          此項所辯，亦非可採。
        (三)被告再辯稱原告於簽約時不將當時已設計之「Ｊ３新建工程各層平面圖」
          用為契約附件，而將同Ｊ區之編號三之一之平面圖充為被告編號三號之房
          屋之契約附件，完全與事實不符，顯屬惡意詐欺云云。原告雖提出被告於
          八十三年十一月廿二日簽立之切結書及平面圖，主張被告已同意變更後之
          平面圖云云，然為被告否認該切結書及平面圖上簽名之真正，請求原告提
          出原本供核，而原告遲未能提出原本以供本院及被告核對，自難認原告上
          開所提書證之真正。惟房屋買賣契約之附圖之錯誤，是否為原告之故意隱
          瞞，或為原告誤附，或兩造為錯誤之意思表示，均有可能，尚難遽認原告
          有詐欺之故意，又按諸民事訴訟法第二百七十七條規定之舉證責任分配原
          則，應由主張受詐欺之一方負舉證之責，惟被告並未能證明原告於訂約時
          有刻意隱瞞之情事，自難認原告於訂約時有詐欺被告為意思表示。
        (四)被告復辯稱原告早於八十六年十月二日即以台北中崙郵局第二一八０號存
          證信函請被告於八十六年十月卅日前來本公司辦理交屋及繳款，逾期未繳
          ，原告自同月卅一日起解除房屋及土地預定買賣契約不另行通知，足見原
          告早已解除契約，今又請求被告履行契約，並無理由等語，並提出原告八
          十六年十月二日台北中崙郵局第二一０八號存證信函附卷足稽。原告固不
          否認曾對被告寄發上開存證信函，惟陳稱其於該存證信函所為解除契約之
          意思表，係以被告未於八十六年十月卅日辦理交屋及繳款為要件，而被告
          於期限屆滿前之八十六年十月十四日，曾發函原告表示未辦理繳款之理由
          ，及就近在台中之銀行辦理繳款之意願，並提出房屋瑕疵改善之要求，原
          告乃決定不於同月卅一日解除契約，再與被告遘通云云，復提出被告八十
          六年十月十四台中五十支郵局第二０號存證信函、原告八十六年十二月四
          日台北三四支局第二五六八號存證信函、被告出具之授權書、被告八十六
          年十二月十七日台中五十支局第三０七號存證信函附卷為憑。然按解除權
          為形成權，一經行使即發生法律上之效力，殊無嗣後再表示不為解除之意
          思，本件兩造所簽之土地買賣預定契約書第八條第一款及房屋買賣預定契
          約書第十四條第一款均約定，被告如未依約履行繳款、辦理產權移轉登記
          或貸款抵權設定登記等手續之義務，即視為被告違約，無需另行通知，土
          地及房屋預定買賣契約即自動解除。今被告既未履行繳款、辦理房屋產權
          移轉登記及貸款之抵押權設定登記之義務，原告復定期催告履行，並表示
          自催告期滿之翌日解除契約，其房屋及土地契約自當認已經原告行使解除
          權而告消滅，況被告所辯之事項，嗣亦經認為無理由，已如上述，自不得
          由原告任意主張契約是否因其解除而消滅，至於兩造嗣後仍繼續以存證信
          函為意思表示，係屬原契約消滅後之另一法律行為，與原土地及房屋買契
          約是否消滅無涉，因此被告所辯兩造間之土地及房屋買契約因原告行使解
          除而消滅乙節，應堪予採信。
    四、本件被告所辯原告訂約時刻意隱瞞所興建者為地上一層、地下一層之房屋，
        故不告知擋土牆與房屋牆壁相同，不將Ｊ３新建工程各層平面圖附入契約，
        而將Ｊ３之一之平面圖附入契約，認原告有詐欺之情事，及原告所興建之房
        有樓層及安全上之嚴重瑕疵，而主張撤銷或解除房屋、土地買賣契約，固非
        可採，惟兩造間之房屋及土地買賣契約，既已為原告行使解除權而告消滅，
        原告請求被告履行買賣契約，給付買賣價金一千一百二十萬元，即無理由，
        又其請求契約消滅後之八十七年二月廿四起至清償日止，按日以上開金額千
        分之一計算之違約金，亦為無理由，均應予駁回。至於原告解除契約後，所
        得主張之違約金，因原告於本件訴訟並未主張，本院自無庸加審理，附予敘
        明。
乙、反訴部分：
    一、反訴原告起訴主張：反訴被告於簽約時，故意以不實之地上二層建物模型及
        圖說，並將同區編號三之一平面配置圖冒充同區編號三之平面圖，致反訴原
        告陷於錯誤與之簽約，反訴原告發現後，業已於八十七年二月廿四向反訴被
        告為撤銷房屋及土地買賣契約之意思表示；縱認反訴原告不得撤銷受詐欺之
        意思表示，惟兩造所約定之房屋為地上二層，反訴被告交付之房屋為地上一
        層、地下一層，係屬無法補正之瑕疵，影響房屋價值、品質、效用及居住品
        質甚鉅，且系爭房屋尚有房屋牆壁與擋土牆相同，同區原規劃六棟建築物，
        反訴被告未經反訴原告之同意，擅自將之變更為七棟建築物，使該區景觀變
        差，綠地縮小，影響生活品質及房屋價值，而社區擋土牆亦不具安全性等重
        大瑕疵，反訴原告自亦得解除契約，而反訴原告亦於上開存證信函表示解除
        契約之思表示。兩造間之房屋及土地買賣契約，既經反訴原告撤銷或解除而
        消滅，反訴被告自應返還反訴原告所繳價金四百八十萬元及自催告期滿翌日
        即八十七年三月五日起，按年息百分之五計算之法定遲延利息等語。
    二、反訴被告則以：就系爭房屋之層數及擋土牆之安全性，經反訴原告聲請法院
        囑託高雄市結構技師公會定結果，認擋土牆結構安全無虞，系爭建物屬於地
        上二層之建物，建造執照核准圖上之擋土牆位置於竣工後，並無變更，足證
        反訴被告並無詐欺之情事，所興建之房屋亦無瑕疵之可言，而行政院公共工
        程委員會亦函稱從未公布大台北華城觀景社區為具有潛在安全顧慮之社區，
        而契約之附圖，嗣經反訴原告確認變更在案，反訴被告並無詐欺之情事，又
        反訴原告之撤銷權已逾除斥期間，不得行使等語資為抗辯。
    三、經查，兩造所簽定房屋買賣契約之標的為二層樓房屋，而反訴被告所興建之
        房屋，依現行法令上所興建者亦為地上二層房屋，而擋土牆固與系爭房屋之
        牆壁相同，但其安全無虞，而擋土牆位置與建造執照核准圖上之位置相同，
        並無變更，契約之附圖固然有誤，但尚不足以證明反訴被告有故意詐欺之情
        事，亦不能以之認有瑕疵，皆已如本訴部分所述，茲不贅述。次查，反訴原
        告主張反訴被告於系爭房屋坐落區域原僅規劃六棟建築物，嗣未經反訴原告
        同意，擅自興建成七棟建物，致該區景觀變差，綠地縮小，影響生活品質及
        房屋價值云云。惟查，就此事實，應由反訴原告舉證以實其說，然反訴原告
        並未舉證證明兩造訂約時，反訴被告承諾反訴原告於該區僅興建六棟建築物
        ，已難採信，且經本院核閱主管機關台北水源特定區管理委員會保管之系爭
        建物建執照造案卷，反訴被告一始即以七棟建申請核發建築執照，並無嗣後
        申請變更之情事，足證反訴原告主張反訴被告原規劃六棟建築物，嗣擅加變
        更為七棟建築物之情，並非可採。再查，兩造間之土地及房屋買賣契約，已
        經反訴被告於八十六年十月卅一日解除，業如前述，反訴原告於反訴部分雖
        未指及此，惟其於本訴部分，已為此項主張，基於本訴與反訴之攻擊防禦方
        法，本可相互援用，因此反訴原告基於解除契約後之回復原狀請求權，請求
        反訴被告返還已繳價金四百八十萬元及自其八十七年二月廿四日存證信函催
        告期滿翌日即八十七年三月五日起至清償日止，按年息百分之五計算之法定
        遲延利息，即屬有據，應予准許。
丙、本件本訴部分，原告之訴為無理由，應予駁回，其假執行之聲請，自失所附麗，
    應併予駁回之；反訴部分，兩造均陳明願供擔，請求為假執行或免為假執行之宣
    告，均核無不合，茲分別酌定相當之金額准許之。
丁、本件事證已臻明確，兩造其餘攻擊防禦方法及所舉未經援用之證據，經本院審酌
    後，認均與判決結果不生影響，爰不予一一論駁，附予敘明。
戊、據上論結，本件原告之訴為無理由，反訴原告之訴為有理由，依民事訴訟法第七
    十八條、第三百九十條第二項、第三百九十二條判決如主文。
中      華      民      國      九十      年      七      月    十八    日
                                        民事第六庭法      官  劉坤典
右為正本係照原本作成
如對本判決上訴，須於判決送達後廿日內向本院提出上訴狀
中      華      民      國      九十      年      七      月    十八    日
                                                  法院書記官  王朝枝


司法院資訊處製作；財團法人民間司法改革基金會備份。
